【裁判字號】    97,訴,1954
【裁判日期】    970731
【裁判案由】    違反毒品危害防制條例
【裁判全文】
臺灣彰化地方法院刑事判決              97年度訴字第1954號
公  訴  人  臺灣彰化地方法院檢察署檢察官
被      告  甲○○
                  （現另案於臺灣彰化監獄執行中）
上列被告因違反毒品危害防制條例案件，經檢察官提起公訴（九
十七年度毒偵字第二五七二號），本院依簡式審判程序判決如下
：
    主    文
甲○○施用第一級毒品，累犯，處有期徒刑拾壹月；又施用第二
級毒品，累犯，處有期徒刑柒月。應執行有期徒刑壹年肆月。
    犯罪事實及理由
一、犯罪事實：
    甲○○前因施用毒品案件，經本院裁定送觀察、勒戒後，認
    有繼續施用毒品之傾向，乃續行強制戒治，於民國九十二年
    二月十六日執行完畢釋放，並由臺灣彰化地方法院檢察署檢
    察官以九十二年度戒毒偵字第一六０號為不起訴處分確定；
    又因施用第二級毒品案件，經本院以九十三年度簡字第一八
    二號判決判處有期徒刑六月確定；再因施用第一級毒品案件
    ，經本院以九十四年度訴字第四六三號判決判處有期徒刑十
    月確定；另因施用第二級毒品案件，經臺灣雲林地方法院以
    九十四年度易字第三六三號判決判處有期徒刑七月確定，上
    開三罪刑經接續執行，於九十五年九月二十二日假釋付保護
    管束，於九十六年二月十九日未經撤銷假釋視為徒刑執行完
    畢。詎仍不知悔改，復基於施用第一級毒品之犯意，於九十
    七年四月二十三日，在其位於彰化縣彰化市○○路○段六七
    ０巷二一號住所，以將海洛因羼入香煙中點火燃燒吸食煙氣
    之方式，施用第一級毒品海洛因一次；另基於施用第二級毒
    品之犯意，亦在上開時地，以將甲基安非他命置於吸食器內
    點火燃燒吸食煙氣之方式，施用第二級毒品甲基安非他命一
    次。嗣為警於同年月二十五日十六時三十九分許採尿送驗結
    果，呈嗎啡、甲基安非他命陽性反應。
二、本案證據：
(一)被告自白。
(二)應受尿液採驗人尿液檢體採集送驗紀錄表。
(三)銓昕科技股份有限公司濫用藥物尿液檢驗報告。
(四)臺灣高等法院被告前案紀錄表、刑案資料查註紀錄表各一份
    。
三、按毒品危害防制條例於九十二年七月九日修正公布，自九十
    三年一月九日施行，其中第二十條、第二十三條將施用毒品
    之刑事處遇程序，區分為「初犯」及「五年內再犯」、「五
    年後再犯」。依其立法理由之說明：「初犯」，經觀察、勒
    戒或強制戒治後，應為不起訴處分或不付審理之裁定；經觀
    察、勒戒或強制戒治執行完畢釋放後，「五年內再犯」者，
    因其再犯率甚高，原實施之觀察、勒戒及強制戒治既已無法
    收其實效，爰依法追訴或裁定交付審理。至於經觀察、勒戒
    或強制戒治執行完畢釋放後，「五年後再犯」者，前所實施
    之觀察、勒戒或強制戒治已足以遮斷其施用毒品之毒癮，為
    期自新及協助其斷除毒癮，仍適用「初犯」規定，先經觀察
    、勒戒或強制戒治之程序。從而依修正後之規定，僅限於「
    初犯」及「五年後再犯」二種情形，始應先經觀察、勒戒或
    強制戒治程序。倘被告於五年內已再犯施用毒品，經依法追
    訴處罰，縱其第三次（或第三次以上）再度施用毒品之時間
    ，在初犯經觀察、勒戒或強制戒治執行完畢釋放五年以後，
    因與單純之「五年後再犯」之情形有別，已不合於「五年後
    再犯」之例外規定，且因已於「五年內再犯」，顯見其再犯
    率甚高，原實施觀察、勒戒或強制戒治，已無法收其實效，
    即應回歸原則性規定，由檢察官逕行起訴，依該條例第十條
    處罰（最高法院九十五年五月九日第七次刑事庭會議決定、
    九十五年度臺非字第一三四號裁判意旨參照）。查，被告前
    因施用毒品案件，經本院裁定送觀察、勒戒後，認有繼續施
    用毒品之傾向，乃續行強制戒治，於九十二年二月十六日執
    行完畢釋放，並由臺灣彰化地方法院檢察署檢察官以九十二
    年度戒毒偵字第一六０號為不起訴處分確定；又因施用第二
    級毒品案件，經本院以九十三年度簡字第一八二號判決判處
    有期徒刑六月確定；再因施用第一級毒品案件，經本院以九
    十四年度訴字第四六三號判決判處有期徒刑十月確定；另因
    施用第二級毒品案件，經臺灣雲林地方法院以九十四年度易
    字第三六三號判決判處有期徒刑七月確定，上開三罪刑經接
    續執行，於九十五年九月二十二日假釋付保護管束，於九十
    六年二月十九日未經撤銷假釋視為徒刑執行完畢等情，有卷
    附臺灣高等法院被告前案紀錄表、臺灣彰化地方法院檢察署
    刑案資料查註紀錄表可佐，足見被告在九十二年二月十六日
    強制戒治執行完畢後五年內，曾再犯施用毒品案件，並經法
    院判刑確定且執行完畢，是被告前次所為之強制戒治治療程
    序，顯未能收到祛除毒癮之實效，參諸首揭說明，被告再犯
    本案施用毒品之犯行，應依法論科。
四、本案被告犯罪時間係在九十六年四月二十四日以後，並不符
    合中華民國九十六年罪犯減刑條例所定之減刑要件，尚無依
    該條例規定予以減刑之餘地。
五、應依刑事訴訟法第二百七十三條之一第一項、第二百九十九
    條第一項前段、第三百十條之二、第四百五十四條第一項，
    毒品危害防制條例第十條第一項、第二項，刑法第十一條前
    段、第四十七條第一項、第五十一條第五款，判決如主文。
六、如不服本判決，應於判決送達後十日內，向本院提出上訴狀
    （須附繕本），上訴於臺灣高等法院臺中分院。
本案經檢察官郭玄義到庭執行職務。
中    華    民    國    97    年    7     月    31    日
                  刑事第四庭  法  官  周  莉  菁
以上正本證明與原本無異。
如不服本判決，應於判決送達後十日內向本院提出上訴狀 (須附
繕本)。
中    華    民    國    97    年    8     月     6    日
                              書記官  卓  俊  杰
附錄本判決論罪科刑法條：
毒品危害防制條例第十條
施用第一級毒品者，處六月以上五年以下有期徒刑。
施用第二級毒品者，處三年以下有期徒刑。


司法院資訊處製作；財團法人民間司法改革基金會備份。
